臺灣臺北地方法院刑事判決　　　　　　　 94年度易字第539號
公　訴　人　臺灣臺北地方法院檢察署檢察官
被　　　告　乙○○
被　　　告　甲○○
　　　　　　　　　　　號(新豐戶政事務所)
上列被告等因偽造文書等案件，經檢察官提起公訴（93年度偵字
第16946號），本院判決如下：
    主  文
本件免訴。
    理  由
一、公訴意旨略以：被告乙○○於民國92年12月間某日，依跳蚤
    雜誌中刊登之廣告，與真實姓名年籍不詳綽號「阿哲」及自
    稱詹姓之成年男子，共同基於偽造文書之犯意聯絡，在臺北
    市○○區○○路麥當勞速食店，約定每申辦1 個行動電話門
    號，乙○○可獲得新臺幣（下同）1,500 元之代價，先由乙
    ○○將其本人相片3張交與「阿哲」以供偽造身分證換貼照
    片之用，「阿哲」旋於1 星期後，在同一地點，交付貼有乙
    ○○照片，經偽造之「施致安」身分證，詹姓男子則提供如
    附表一所示遠傳電信股份有限公司（下稱遠傳公司）等4 家
    電信公司之行動電話服務申請書，供乙○○冒用「施致安」
    名義填寫，並於申請書上偽造「施致安」之署押後，連續於
    如附表一所示之時間，持往如附表一所示之通訊行，冒用「
    施致安」之名義，交付該等通訊行內不知情之職員，代理如
    向附表一所示之電信公司提出門號申請而行使之，致使各該
    電信公司承辦人員誤以為係施致安本人申辦行動電話門號，
    而陷於錯誤，核發交付如附表一所示之行動電話門號晶片卡
    （SIM 卡），足生損害於施致安、戶政機關對於國民身分證
    管理之正確性及附表一所示之電信公司對於行動電話通信、
    收費管理之正確性。嗣因上開門號中，累計積欠遠傳公司及
    和信電訊股份有限公司（下稱和信公司，現與遠傳公司合併
    後稱遠傳公司）之電話費達1 萬1, 321元，經遠傳公司通知
    施致安並報警處理，始循線查知上情。乙○○、甲○○2 人
    於93年1 月2 日下午 5 時許，經臺北市政府警察局松山分
    局員警在臺北市○○區○○路4 段21號臺北市監理處查獲涉
    嫌行使變造身分證，詎被告乙○○、甲○○2 人為圖規避刑
    責，竟基於偽造署押之犯意，分別冒用「施致安」、「簡榮
    良」之名應訊，並在如附表二所示之筆錄及文件上，分別偽
    造「施致安」、「簡榮良」之署押（含簽名及指印）多次，
    復將如附表二編號7 、8 、9 、10、11、12號偽造署押後表
    示收受該通知用意證明之私文書，持之交回員警而行使該私
    文書，足生損害於施致安、簡榮良及司法機關對偵辦刑事案
    件之正確性；嗣經臺灣臺北地方法院法官將警詢筆錄中之指
    印送請內政部警政署刑事警察局鑑定，始被查獲。因認被告
    乙○○、甲○○2人涉犯刑法第216條行使第212條之偽造特
    種文書及同法第217條第1項之偽造署押等罪嫌；被告乙○○
    另涉犯刑法第339條第1項之詐欺罪嫌。
二、按案件曾經判決確定者，應諭知免訴之判決，刑事訴訟法第
    三百零二條第一款定有明文。又案件曾經判決確定者，應為
    免訴之判決，此項原則關於實質上一罪或裁判上一罪，均有
    其適用。連續犯係裁判上之一罪，其一部分犯罪事實曾經判
    決確定者，其效力當然及於全部，故檢察官復將其他部分重
    行起訴，亦應諭知免訴之判決。再牽連犯係裁判上一罪，如
    其方法或結果之犯罪行為，業經判決確定，其效力當然及於
    全部。最高法院四十九年台非字第二○號、六十年台非字第
    七七號分別著有判例可資參照。
三、經查：
（一）被告乙○○因缺錢花用，依跳蚤雜誌廣告內容，與真實姓
      名年籍資料不詳綽號「阿智」之成年男子取得聯繫後，即
      與「阿智」共同基於行使變造特種文書之犯意聯絡，擬持
      變造身分證至監理站辦理汽車駕駛執照發手續，再將補發
      之駕駛執照交付予「阿智」，以牟取酬勞新台幣五萬元，
      另甲○○亦因缺錢花用，擬以相同方式牟利，其二人先後
      與「阿智」取得聯繫後，而於九十二年十二月三十一日十
      九時許，由乙○○、甲○○在臺北市西門町台北城泡沫紅
      茶店，各將其本人照片四張交由「阿智」持至不詳地點，
      將乙○○照片換貼於劉芃汎遺失之身分證上、甲○○照片
      換貼於林松輝遺失之身分證上而變造之，足以生損害於劉
      芃汎、林松輝及戶政機關於戶政資料管理之正確性。嗣於
      九十三年一月二日十四時三十分許，乙○○、甲○○依約
      在台北市○○路○段、光復北路口，由「阿智」將貼有「
      甲○○」照片之林松輝身分證交付予乙○○、貼有「乙○
      ○」照片之劉芃汎身分證交付予甲○○後，復基於共同行
      使變造特種文書之概括犯意聯絡，由甲○○、乙○○依「
      阿智」之指示，於同年月日十五時許，分別將該二張變造
      身分證交付與不知情之代辦人員柯陳美如、陳淑娟，而委
      託該二名代辦人員先後於同日十六時及十六時三十分許，
      分別持上開林松輝、劉芃汎名義之變造身分證，進入台北
      市監理處辦理申請補發劉芃汎、林松輝名義之汽車駕駛執
      照而行使之，嗣經監理處人員高蘭金、夏懷芹發覺有異而
      報警當場查獲，並扣得上開變造身分證二枚，而查悉上情
      ，經本院以九十三年度簡字第三三０號刑事判決及更正裁
      定判處乙○○四月、甲○○三月，如易科罰金以三百元折
      算一日確定，有該判決書、更正裁定影本附卷可稽。
（二）而本件公訴人認被告二人於92年12月間某日，先與阿哲共
      同變造「施致安」、「簡榮良」國民身分證後，再偽填行
      動電話申請書或於警詢、偵查筆錄及自願受搜索同意書、
      扣押筆錄、扣押物品目錄表、權利告知書、夜間訊問同意
      書、逕行逮捕通知、口卡等文件偽造署押而行使交付一節
      。被告乙○○於本院準備程序中供承施致安身分證乃「阿
      哲」於交給林松輝變造身分證後一個月內變造完成交付，
      甲○○之變造簡榮良、劉芃汎身分證則為阿哲同時交付甲
      ○○等情（見本院九十四年五月二十七日訊問筆錄），是
      經核與上述述判刑確定所認定九十二年十二月三十一日間
      起行使變造國民身分證之事實，屬連續犯之裁判上一罪關
      係，此亦為公訴檢察官所是認（見本院上開訊問筆錄）。
      再者，本件公訴人又認本案被告乙○○、甲○○行使偽造
      私文書罪、被告乙○○詐欺罪嫌，與行使變造特種文書罪
      嫌顯有牽連犯關係，則被告被訴上開犯行應為該案確定判
      決效力所及，至屬明確。揆諸首開意旨，本件爰不經言詞
      辯論，逕為諭知免訴之判決。
據上論斷，應依刑事訴訟法第三百零二條第一款、第三百零七條
，判決如主文。
中　　華　　民　　國　　94　　年　　5 　　月　　31　　日
　　　　　　　　　刑事第四庭   審判長法　官　黃雅芬
                                     法  官  黎惠萍
                                     法  官  吳定亞
以上正本證明與原本無異。
如不服本判決，應於判決送達後10日內，向本院提出上訴狀。
                                     書記官  宋德華
中　　華　　民　　國　　94　　年　　5 　　月　　31　　日
